臺灣高等法院刑事裁定
109年度聲字第4825號
聲  請  人  葉祝君



上列聲明異議人即受刑人因違反毒品危害防制條例等案件，對於
臺灣新北地方檢察署檢察官之執行指揮命令（109年度執辛字第8
697號），聲明異議，本院裁定如下：
    主  文
聲明異議駁回。
    理  由
一、聲明異議意旨略以：聲明異議人即受刑人行為後，毒品危害
    防制條例第20條第3項、第23條第2項於民國109年1月15日修
    正公布，並新增第35條之1之過渡規定，嗣於同年7月15日施
    行。依上開新法規定，觀察、勒戒或強制戒治執行完畢釋放
    後，3年後再犯施用毒品罪者，仍應裁定觀察、勒戒或強制
    戒治，3年內再犯者始應依法追訴處罰。且於新法施行前施
    用毒品之案件，於新法施行後，法院應依新法規定處理。至
    於「3年內再犯」，依最高法院109年8月11日第3次刑事庭會
    議決議及多數見解，除明確表示該院95年度第7次及97年度
    第5次刑事庭會議決議不再參考外，並說明毒品危害防制條
    例第10條之施用毒品罪，只要距最近1次犯該罪經觀察、勒
    戒或強制戒治執行完畢釋放後，已逾3年者，即應再令觀察
    、勒戒，不因其間是否另犯該罪經起訴、判刑或執行而受影
    響。亦即不再以施用毒品之人是否有「5年內再犯」之紀錄
    而異其刑事處遇程序，一律改依新法，僅論本次施用毒品是
    否距最近1次犯該罪經令觀察、勒戒或強制戒治執行完畢釋
    放後3年，若未逾3年則由檢察官依法追訴，若已逾3年，則
    應由法院適用修正後毒品危害防制條例第35條之1第2款規定
    ，依職權裁定令入勒戒處所施以觀察、勒戒或強制戒治云云
    。
二、查受刑人或其法定代理人或配偶，以檢察官執行之指揮為不
    當者，得向諭知該裁判之法院聲明異議；刑罰執行，由檢察
    官依指揮書附具之裁判書為之，刑事訴訟法第484條、第457
    條第1項前段、第458條前段定有明文。執行機關對於審判機
    關所為之裁判，並無審查內容之權，故裁判是否違法，並非
    執行機關所得過問，是聲明異議之對象，應係檢察官之執行
    指揮行為，而非檢察官據以指揮執行之裁判，故所稱「檢察
    官執行之指揮不當」，係指檢察官有積極執行指揮之違法及
    其執行方法有不當等情形而言；檢察官如依確定判決、裁定
    指揮執行，即無執行之指揮違法或其執行方法不當之可言（
    最高法院108年度台抗字第79號裁定意旨參照）。是以，依
    刑事訴訟法第484條規定，受刑人得向諭知該裁判之法院聲
    明異議者，以「檢察官執行指揮不當者」為限，必檢察官有
    積極執行指揮之違法或執行方法有不當等情形，始足當之，
    故檢察官倘係依前揭規定，指揮執行刑期，自無不當。
三、經查，本件受刑人前於108年1、2、4月間，分別因違反毒品
    危害防制條例之施用第一、二級毒品案件，經本院以108年
    度上訴字第4257號判決應執行有期徒刑1年6月確定，聲明異
    議人雖不服上訴，仍經最高法院於109年6月17日以109年度
    台上字第2678號判決駁回上訴確定，嗣由臺灣新北地方檢察
    署檢察官以109年執辛字第8697號執行指揮書執行上開刑期
    等情，有上開判決書、執行指揮書等在卷足憑。從而，臺灣
    新北地方檢察署檢察官以109年執辛字第8697號執行指揮書
    指揮執行聲明異議人之刑期，於法有據，並無違法或不當。
    至於聲明異議意旨所指109年1月15日修正公布、同年7月15
    日施行之毒品危害防制條例第20條第3項、第35條之1第2款
    規定，犯第10條之罪於觀察、勒戒或強制戒治執行完畢釋放
    後，3年後始再犯者，應先觀察勒戒或強制戒治等情，顯非
    針對檢察官執行之指揮認有不當，其聲明異議程序即難謂適
    法。
四、況本件聲明異議人於108年1、2、4月間所違反毒品危害防制
    條例之施用第一、二級毒品案件，業經最高法院於109年6月
    17日以109年度台上字第2678號判決駁回上訴而確定，亦即
    於毒品危害防制條例第20條第3項、第23條第2項、第35條之
    1於109年7月15日施行前已判決確定，此情依修正後之毒品
    危害防制條例第35條之1第3款規定所示，毒品危害防制條例
    修正施行前犯第10條之罪之案件，於修正施行後，判決確定
    尚未執行或執行中之案件，適用修正前之規定，亦即聲明異
    議人所犯仍應適用修正前毒品危害防制條例第20條、第23條
    之施用毒品刑事處遇程序（即區分「初犯」及「5年內再犯
    」、「5年後再犯」。且僅限於「初犯」及「5年後再犯」2
    種情形，始應先經觀察、勒戒或強制戒治程序；倘被告於5 
    年內已再犯，經依法追訴處罰，縱其第3次〈或第3次以上〉再
    度施用毒品之時間，在初犯經觀察、勒戒或強制戒治執行完
    畢釋放5年以後，已不合於「5年後再犯」之規定，且因已於
    「5年內再犯」，顯見其再犯率甚高，原實施觀察、勒戒或
    強制戒治，已無法收其實效，即應依修正前毒品危害防制條
    例第10條處罰），而無新修正之同條例第20條第3項、第23
    條第2項另為觀察勒戒之適用，是聲明異議人持上開理由聲
    明異議，顯係對新修正之毒品危害防制條例規定有所誤解，
    附此敘明。　　
五、綜上所述，本件檢察官之執行指揮並無違法或不當；聲明異
    議人猶執前詞，爭執應依修正後之毒品危害防制條例規定裁
    定觀察勒戒或強制戒治，顯非針對檢察官之執行指揮適法或
    其執行方法有何不當而為異議指摘，即有未合，應予駁回。
據上論斷，應依刑事訴訟法第486條，裁定如主文。　　　
中　　華　　民　　國　　109 　年　　12　　月　　16　　日
                  刑事第十五庭  審判長法　官  劉興浪
                                      法　官  林怡秀
                                      法　官  古瑞君
以上正本證明與原本無異。
如不服本裁定，應於收受送達後五日內向本院提出抗告狀。
                                      書記官  林君縈
中　　華　　民　　國　　109 　年　　12　　月　　16　　日